臺灣臺南地方法院刑事裁定
111年度聲字第639號
聲明異議人
即受 刑 人  曾忠欽



上列聲明異議人因妨害性自主案件，聲明異議，本院裁定如下：
    主  文
聲明異議駁回。
    理  由
一、聲明異議意旨如附件聲明異議狀所載。
二、按受刑人或其法定代理人或配偶以檢察官執行之指揮為不當
    者，得向諭知該裁判之法院聲明異議，刑事訴訟法第484條
    定有明文。至假釋出監之受刑人以其假釋之撤銷為不當者，
    得於收受處分書之翌日起10日內向法務部提起復審；前項復
    審無停止執行之效力；受刑人對於撤銷假釋之處分不服，經
    依法提起復審而不服其決定，或提起復審逾2 個月不為決定
    或延長復審決定期間逾2 個月不為決定者，應向監獄所在地
    或執行保護管束地之地方法院行政訴訟庭提起撤銷訴訟，民
    國108年12月17日修正、109年7月15日施行之監獄行刑法第1
    21條第1項後段、第2項、同法第134條第1項等定有明文。從
    而，監獄行刑法修正施行後，受刑人遇法務部撤銷假釋，倘
    若不服，應循上開行政爭訟途徑尋求救濟，不再由刑事法院
    依刑事訴訟法之規定審判，此與監獄行刑法第153條第1項所
    定於上開修正條文施行前，因撤銷假釋已繫屬於法院之聲明
    異議案件，尚未終結者，於修正施行後，仍由原法院依司法
    院釋字（下稱釋字)第681號解釋意旨，依刑事訴訟法之規定
    審理者有別；倘受刑人對於檢察官指揮執行該假釋撤銷後之
    殘刑，依刑事訴訟法第484 條之規定向原先諭知該刑事裁判
    之刑事法院聲明異議，程序上雖無不合，惟此際刑事法院審
    查檢察官指揮執行殘刑處分之範圍，應限於該執行之指揮本
    身是否有違法或不當之情事，不及於為其前提之法務部撤銷
    假釋處分，以符修正後監獄行刑法劃分審判權之旨，並避免
    衍生權限衝突之爭議。再者，109年11月6日公布之釋字第79
    6號解釋所揭示刑法第78條第1 項本文規定違憲部分，自公
    布之日起失其效力，原依該規定撤銷假釋之處分，其效力如
    何及依該解釋意旨應為如何之處理等相關疑義，乃法務部之
    權責，如有不服，仍應依監獄行刑法上開規定尋求救濟，亦
    非刑事訴訟法第484條規定之聲明異議程序所得審查之範圍
    （最高法院110年度台抗字第441、908號裁定意旨參照）。
三、按受刑人或其法定代理人或配偶，以檢察官執行之指揮為不
    當者，得向諭知該裁判之法院聲明異議，刑事訴訟法第484
    條固有明定。惟該條所稱「諭知該裁判之法院」，係指諭知
    科刑判決，即具體宣示主刑、從刑之法院而言。於依刑法第
    53條、第51條裁定定其應執行刑之情形，則係指為該裁定之
    法院（最高法院110年度台聲字第35號裁定意旨參照）。
四、經查，聲明異議人前涉違反毒品危害防制條例、竊盜、恐嚇
    取財、搶奪、強制性交等案件，經臺灣高等法院臺南分院（
    下稱臺南高分院）以107年度聲字第760號裁定應執行有期徒
    刑5年2月確定，且於110年9月23日縮短刑期假釋出監，嗣經
    撤銷假釋，並於111年4月8日入監執行殘刑1年又5日。依此
    ，聲明異議人雖主張未收到正式指揮書、撤銷假釋之裁定等
    情而質疑是否違反正當程序，惟依上開說明，受刑人如對於
    撤銷假釋之處分不服，應依行政爭訟程序謀求救濟（即提起
    復審或行政訴訟），並非刑事訴訟法第484條規定之聲明異
    議程序所得審查之範圍。又上開定應執行裁定之法院為臺南
    高分院，而非本院，依前開說明，臺南高分院始為「諭知該
    裁判之法院」。從而，聲明異議人向本院聲明異議，容有誤
    會，其聲明異議為不合法，本院自應予駁回。
五、依刑事訴訟法第486條，裁定如主文。 
中　　華　　民　　國　　111 　年　　4 　　月　　25　　日
　　　　　　　　　刑事第十五庭  法　官　莊政達
以上正本證明與原本無異。
如不服本裁定，應於收受送達後5日內向本院提出抗告狀。（應
附繕本）
　　　　　　　　　　　　　　　　書記官　歐慧琪
中　　華　　民　　國　　111 　年　　4 　　月　　25　　日